【裁判字號】    97,訴,2321
【裁判日期】    970915
【裁判案由】    違反毒品危害防制條例
【裁判全文】
臺灣彰化地方法院刑事判決              97年度訴字第2321號
公  訴  人  臺灣彰化地方法院檢察署檢察官
被      告  甲○○
上列被告因違反毒品危害防制條例案件，經檢察官提起公訴（97
年度毒偵字第2659號），本院依簡式審判程序判決如下：
    主  文
甲○○施用第一級毒品，累犯，處有期徒刑捌月。扣案海洛因陸
包（合計淨重零點柒伍公克），沒收銷燬之。
    事  實
一、甲○○於民國94年間曾因施用毒品案件，經本院以95年度訴
    字第121 號判決判處有期徒刑1 年確定，入監執行後，甫於
    96年4 月9 日縮刑期滿執行完畢。其另曾於90年間，因施用
    毒品案件，經依本院90年度毒聲字第2537號裁定送觀察、勒
    戒後，認有繼續施用毒品之傾向，經本院以90年度毒聲字第
    3283號裁定，令入戒治處所施以強制戒治，於92年2 月27日
    執行完畢釋放，並由臺灣彰化地方法院檢察署檢察官以92年
    度戒毒偵字第197 、198 號為不起訴處分確定。詎其於強制
    戒治執行完畢釋放後之5 年內分別於93、94年間即再因施用
    毒品案件，分經本院以93年度訴字第786 號、95年度訴字第
    121 號判決判處有期10月、1 年確定，竟仍不知悔改，復基
    於施用第一級毒品海洛因之犯意，於97年6 月29日6 時許，
    在其彰化縣彰化市○○里○○街73之7 號住處，以將海洛因
    摻水混合後，再以其所有之針筒注射入手臂血管之方式（該
    針筒業已丟棄），施用第一級毒品海洛因1 次。嗣為警於97
    年6 月29日8 時40分許，在彰化縣彰化市○○路○ 段557 號
    前經警盤查時，被告即於上開施用海洛因犯罪未為有偵查犯
    罪職權之機關或個人發覺其犯罪前，自動向彰化縣警察局彰
    化分局警員自首前開犯行，並交付其所有供其於前開時、地
    施用後剩餘之海洛因6 包（合計淨重0.75公克），主動接受
    裁判，且經警對其採尿送驗後，亦呈嗎啡陽性反應。
二、案經彰化縣警察局彰化分局報告臺灣彰化地方法院檢察署檢
    察官偵查起訴。
    理  由
一、本件被告甲○○所涉為死刑、無期徒刑、最輕本刑為3 年以
    上有期徒刑或高等法院管轄第一審案件以外之罪，並於本院
    行準備程序時就被訴事實為有罪之陳述，本院合議庭依刑事
    訴訟法第273 條之1 第1 項規定，裁定改由受命法官獨任行
    簡式審判程序，先予敘明。
二、按毒品危害防制條例於92年7月9日修正公布，自93年1月9日
    施行，其中第20條、第23條將施用毒品之刑事處遇程序，區
    分為「初犯」及「5年內再犯」、「5年後再犯」。依其立法
    理由之說明：「初犯」，經觀察勒戒或強制戒治後，應為不
    起訴處分或不付審理之裁定；經觀察勒戒或強制戒治執行完
    畢釋放後，「5 年內再犯」者，因其再犯率甚高，原實施之
    觀察勒戒及強制戒治既已無法收其實效，爰依法追訴或裁定
    交付審理。至於經觀察勒戒或強制戒治執行完畢釋放後，「
    5 年後再犯」者，前所實施之觀察勒戒或強制戒治已足以遮
    斷其施用毒品之毒癮，為期自新及協助其斷除毒癮，仍適用
    「初犯」規定，先經觀察勒戒或強制戒治之程序。從而依修
    正後之規定，僅限於「初犯」及「5 年後再犯」二種情形，
    始應先經觀察勒戒或強制戒治程序。倘被告於5 年內已再犯
    ，經依法追訴處罰，縱其第3 次（或第3 次以上）再度施用
    毒品之時間，在初犯經觀察勒戒或強制戒治執行完畢釋放5
    年以後，已不合於「5 年後再犯」之規定，且因已於「5 年
    內再犯」，顯見其再犯率甚高，原實施觀察、勒戒或強制戒
    治，已無法收其實效，即應依該條例第10條處罰（最高法院
    95年度第7 次刑事庭會議決議第2 點參照）。查本件被告曾
    於90年間，因施用毒品案件，經依本院裁定送觀察、勒戒後
    ，認有繼續施用毒品之傾向，經本院以90年度毒聲字第3283
    號裁定，令入戒治處所施以強制戒治，於92年2 月27日執行
    完畢釋放，並由臺灣彰化地方法院檢察署檢察官以92年度戒
    毒偵字第197 、198 號為不起訴處分確定。詎其於強制戒治
    執行完畢釋放後5 年內之93、94年間分別再因施用毒品案件
    ，經本院以93年度訴字第786 號、95年度訴字第121 號判處
    有期10月、1 年確定等情，有臺灣高等法院被告前案紀錄表
    、臺灣高等法院在監在押全國紀錄表在卷可憑，而被告為本
    案上開施用第一級毒品海洛因之犯行，雖係在前次強制戒治
    執行完畢5 年後所犯，惟被告於上開強制戒治執行完畢5 年
    內，曾再犯施用毒品之罪經法院宣示判決並確定，已詳述如
    前，顯見其並非於強制戒治執行完畢後5 年內均無任何施用
    毒品之犯行，且其既已於強制戒治執行完畢5 年內再犯施用
    毒品之罪，已符合毒品危害防制條第23條第2 項所定之追訴
    要件，揆諸前開毒品危害防制條例條文及說明，被告所為本
    件施用第一級毒品海洛因之犯行，即無「初犯」規定之適用
    ，自毋須再重新施予觀察、勒戒或強制戒制之處遇程序，而
    應直接訴追處罰。
三、上揭犯罪事實，業據被告於警詢、偵訊及本院審理時坦承不
    諱，且被告於97年6 月29日為警所採集之尿液，經檢驗確呈
    嗎啡陽性反應，有彰化縣警察局彰化分局委託檢驗尿液代號
    與真實姓名對照認證單、詮昕科技股份有限公司濫用藥物尿
    液檢驗報告各1 紙附卷可稽（見毒偵卷第11頁、第35頁），
    並有海洛因6 包扣案可證，而上開扣案之白色粉末經送鑑定
    ，均含海洛因成分（合計淨重0.75公克），亦有法務部調查
    局濫用藥物實驗室鑑定書1 紙在卷可參（見本院卷），足認
    被告上開自白與事實相符，本件事證明確，被告犯行洵堪認
    定，應依法論科。
四、按海洛因為毒品危害防制條例第2 條第2 項第1 款所規定之
    第一級毒品，被告施用海洛因之行為，核係犯毒品危害防制
    條例第10條第1 項施用第一級毒品罪。被告為供施用而持有
    該毒品之低度行為，應為施用之高度行為所吸收，不另論罪
    。被告前因施用毒品案件，經本院以95年度訴字第121 號判
    處有期徒刑1 年確定，經送監執行，甫於96年4 月9 日縮刑
    期滿執行完畢，有臺灣高等法院被告前案紀錄表可稽，被告
    於有期徒刑執行完畢後5 年內又故意再犯本案之罪，為累犯
    ，應依刑法第47條第1 項規定，加重其刑。被告係於97年 6
    月29日8 時40分許，在彰化縣彰化市○○路○段557號前經警
    盤查時，於有偵查犯罪職權之機關或個人發覺其犯罪前，即
    主動交付其所有供其施用剩餘之海洛因，並坦承施用第一級
    毒品海洛因犯行等情，業據被告於警詢時供述甚詳，足認被
    告確係在警員未發現有確切之根據得為合理懷疑其有本案犯
    行前，即主動供述其施用第一級毒品海洛因犯行，自屬符合
    自首之要件無誤。被告對有偵查犯罪職權之機關或個人未發
    覺之本案施用毒品犯行之罪，自首而接受裁判，爰依刑法第
    62條前段規定，減輕其刑，並依法先加後減之。爰審酌被告
    曾因施用毒品經送觀察、勒戒及強制戒治，仍未知警惕，再
    犯本案之罪，足見其雖經觀察、勒戒及強制戒治等治療程序
    ，仍未徹底戒除惡習遠離毒害，顯未能善體國家設置觀察、
    勒戒及戒治機構，協助毒品施用者戒除毒害之良法美意，惟
    念及施用毒品本質上係戕害自身健康之行為，尚未嚴重破壞
    社會秩序或侵害他人權益，暨其犯罪之動機、目的、所生危
    害及犯罪後自首而坦承犯行，態度良好等一切情狀，量處如
    主文所示之刑，並諭知易科罰金之折算標準，以資警惕。扣
    案之白色粉末6 包（合計淨重0.75公克）為第一級毒品海洛
    因，業如前述，且係供被告於前開時、地施用後所剩餘之海
    洛因，亦經被告自承在卷，應依毒品危害防制條例第18條第
    1 項前段沒收銷燬之。至被告於前揭時、地施用海洛因時所
    使用之注射針筒，業已丟棄滅失乙節，業據被告自承在卷，
    且乏證據證明該針筒尚未滅失，為免執行困難，本院自不為
    沒收之諭知，併此敘明。
據上論斷，應依刑事訴訟法第273 條之1 第1 項、第299 條第1
項前段，毒品危害防制條例第10條第1 項、第18條第1 項前段，
刑法第11條、第47條第1 項、第62條前段，判決如主文。
本案經檢察官王元郁到庭執行職務。
中    華    民    國    97    年    9     月    15    日
                  刑事第八庭  法  官  簡婉倫
以上正本證明與原本無異。
如不服本判決，應於判決送達後10日內，向本院提出上訴書狀，
上訴書狀應「敘述具體上訴理由」，並按他造當事人之人數附繕
本。「切勿逕送上級法院」。
中    華    民    國    97    年    9     月    15    日
                              書記官  林盛輝
附錄本案論罪科刑法條全文：
毒品危害防制條例第10條
施用第一級毒品者，處 6 月以上 5 年以下有期徒刑。
施用第二級毒品者，處 3 年以下有期徒刑。


司法院資訊處製作；財團法人民間司法改革基金會備份。
